【裁判字號】    99,訴,542
【裁判日期】    990609
【裁判案由】    債務不履行損害賠償
【裁判全文】
臺灣臺南地方法院民事判決               99年度訴字第542號
原      告  甲○○
被      告  乙○○
上列當事人間請求債務不履行損害賠償事件，經本院於民國99年
6月2日言詞辯論終結，判決如下：
    主      文
原告之訴駁回。
訴訟費用由原告負擔。
    事實及理由
一、原告起訴主張：
（一）兩造於民國97年4月28日簽立「魔法格子」讓渡同意書（
      下稱系爭讓渡書），約定俟原告給付新台幣（下同）230,
      000元後，被告應將位於台南市○○街198號之「魔法格子
      」經營權、契約標的之營業設備及其他生財器具全讓與原
      告。兩造約定97年5月15日為點交日，即被告應將上開營
      業權、營業設備及其他生財設備交付予原告。原告提前於
      97年5月9日即支付尾款130,000元，再加上訂金100,000元
      ，合計為230,000元之價金交付與被告，可謂已盡履約之
      義務。詎被告於97年5月9日竟未按系爭讓渡書之移交清單
      內容確實點交予原告，因此，原告於97年5月28日發函行
      使契約解除權，依民法第259條第2款及同法第203條規定
      ，被告應償還已受領之給付230,000元，並附加自97年5月
      9日起按法定利率百分之5計算之利息。
（二）被告收受尾款後就置之不理，原告發郵件通知商家因點交
      不完全與被告有些點交問題，而商家了解情事要求償還溢
      繳之租金68,100元，按系爭讓渡書第11條規定：「甲方（
      即被告）應將「魔法格子」商家自簽約生效日後溢繳租金
      68,100元交付乙方（即原告），乙方應無條件履行原甲方
      與商家簽訂之契約。」，原告遲遲未收到此款項，因被告
      違反約定未支付商家溢繳租額，商家求償無門，被告避不
      見面，原告已先墊付繳予商家。
（三）系爭讓渡書第13條規定：「．．．如甲方不賣或不按約履
      行，甲方亦應將已繳之款項如數退還乙方，甲方並賠償乙
      方已繳納之款項相同金額與乙方．．．。」，又第4條規
      定：「甲方契約所在之一切債權債務，自承接日起與乙方
      無關．．．，如上述情事致第三人發生糾紛時，應由甲方
      負責清理一切，不得因此而損害乙方權益，否則甲方應負
      因此而產生之一切損害賠償之責。」，今被告未按約履行
      ，即應賠償原告與已繳付之款項相同之金額230,000元及
      溢繳租金68,100元、電話費、水費、電費金額2,661元，
      合計530,761元，並自起訴狀繕本送達之翌日起至清償日
      止，按年利率百分之5計算之利息。
（四）被告應將經營權、契約標的（魔法格子）之經營設備及其
      生財器具全部讓渡予原告：
（１）系爭讓渡書附記中明確標示清單中營業設備及生財器具包
      括14項生財器具，被告應點交予原告，被告在法庭上一直
      陳述在97年5月9日有點交予原告，惟實際上並未有點交的
      動作，被告尚未確實點交，也無商家的商品數量、名稱、
      資料等清單，且生財器具如何使用及操作之清點亦未做點
      交，被告並且於97年5月16日之後，教唆店員即證人林純
      襄再次從店內取出物品，此行為在台南地檢署99年度偵字
      3329號偵查庭上已有說明。
（２）在網路公佈一事，已有清楚交代係因商家交接不完全，所
      以暫時先將店收起來，於台南地檢署98年度偵字第883號
      詐欺案中不起訴後，原告有提起再議，目前99年度偵字第
      3329號正查辦中。
（五）原告已支付訂金100,000元及尾款130,000元：
（１）原告於97年5月9日將尾款130,000元交予被告，但是兩造
      有約定於97年5月16日點交，此在99年度偵字第3329號被
      告自白有承認，但在本件中被告不承認也說謊。
（２）原告曾與被告口頭達成協議先完成支付尾款，但是協同97
      年5月16日完成點交，但是被告未完成點交程序，並且原
      告未辦理營業登記，哪來的營運作業？
（３）被告於原告告知先將部分如電話、房屋租賃契約轉換，以
      俾於97年5月16日點交，即如系爭讓渡書訂定97年5月16日
      完成點交。97年4月28日付訂金時，就先行與被告口頭告
      知有事，所以於97年5月16日才進行點交，兩造也同意於9
      7年5月16日完成點交。
（六）被告未按系爭讓渡書之移交清單確實點交於原告，原告於
      5月28日發函予被告：
（１）被告確實未點交，且在97年5月15日及97年5月16日自行將
      地上所有財產取走，因被告違約在先，才於97年5月28日
      以存證信函通知被告解約。
（２）被告受領錢財就不辦事，想說原告已支付尾款，錢拿了就
      未履約點交，此動機非常明顯，原告才是真正受害者。且
      因被告交接不完全，原告請被告將店內所有物品遷移，但
      自從被告收了尾款後，就不曾出面，也未再見過被告本人
      ，97年5月18日原告曾以電子郵件向他人表示受讓，但郵
      件上表示因為交接不完全及各項評估，所以才將「魔法格
      子」關閉，但14項生財器具除玻璃落地窗、照明燈、招牌
      請被告於97年7月5日自行拆除，其餘由原告暫為保管，所
      以才會在97年6月14日致電與被告，被告拒絕取回自己之
      物，才寄發存證信函來證明。另外招牌為被告logo，因商
      標權關係，非原告可以保管，因此才發存證信函證明。
（七）被告未點交先行違約，造成商家權益受損才是主因，而未
      告知下閉店，是被告與林純襄的算計，而非原告造成。另
      保全問題，原告未與保全公司協議簽訂任何服務契約書，
      係因保全業務連繫不著被告，所以才請原告簽訂終止契約
      ，至於終止內容，企業主要如何內部作業，原告無從干涉
      。
（八）97年5月9日證人譚國基不在場，但監視畫面是最準的，有
      無點交可看證據。並聲明：被告應賠償原告530,761元，
      及自97年5月9日起至清償日止，按週年利率百分之5計算
      之利息。
二、被告則以：
（一）原告主張被告應將經營權、契約標的（即魔法格子）之經
      營設備及其他生財器具全部讓渡予原告：
（１）系爭讓渡書第10條明定，甲方同意以298,100元（含房屋
      租賃保證金8萬元）將本契約標的之「魔法格子」經營權
      及營業設備財產讓渡乙方，設備清單如附記。附記中明確
      標示出所有物品清單，但無原告所提的其他生財器具，亦
      不知原告所言何物。原告以上開文字模糊焦點，意指現場
      所有物品皆為其所有，另於台南地檢署98年他字第3359號
      控告偷竊，指被告偷竊盆栽等非盤讓物件。
（２）附記所列清單被告也確實都交與原告，原告也於事後網路
      上公布要盤讓這些物品，此於98年度上聲議字第883號詐
      欺案不起訴書中可知詳情。
（二）原告主張曾支付訂金100,000元及尾款130,000元與被告：
（１）原告確有完成支付以上款項，被告也確實有收到。
（２）原告所言提前於97年5月9日即支付尾款130,000元，並無
      誤。當日兩造親自到中國信託銀行東台南分行將款項存入
      被告本人帳戶，但並非僅提前支付款項而已，而是其自行
      要求提前於5月9日完成盤讓及點交。兩造於97年4月28日
      簽訂系爭讓渡書時，確實約定點交日為97年5月16日，但
      後續因原告以工作排假因素希望提前完成，與被告重新約
      定點交日期為97年5月9日，原告親自到場點交並確認，兩
      造並協同前往台南市政府辦理註銷營利事業登記證，原告
      則因資料不齊而無法完成辦理營業登記手續。（因此被告
      才與原告再相約於5月16日接送其至市府辦理營登，5月15
      日晚間11點左右原告更以MSN與被告確認無誤，相約翌日1
      2點於高鐵台南轉運站，原告失約未到，卻於庭上陳述係
      因搭乘火車誤點）。97年5月9日也辦理了租賃契約轉換、
      店內中華電信電話轉換，並約來保全業務蕭小姐與其接洽
      轉換事宜。5月9日當日原告還自行準備一份illusion worl
      d魔法格子租箱寄賣服務連鎖專門店的保密服務條款，主
      要要求轉讓後被告須保密及確認盤讓物件等。上開所提及
      之保密條款也標註設備及器具同系爭讓渡書（手寫部分，
      且經兩造用印確認點交物品如讓渡合約書無誤）。被告提
      出的意見與證物，證實97年5月9日點交日確實係原告主動
      要求更改日期，並於該日親自南下與被告完成點交與交付
      尾款完成。此點亦於之前告訴事實中可以證實，係經被告
      同意於97年5月9日完成所有程序及交接，而原告也開始營
      運及簽訂新的商家合約。
（３）被告因原告要求提前轉讓，惟搬遷不及請原告讓被告之部
      分物件於15日前搬遷完畢，被告也同意支付店內水電、電
      話開銷及員工薪資至15日，原告亦同意此提議。
（三）原告主張被告竟於97年5月16日未按系爭讓渡書之移交清
      單確實點交給原告，原告業於97年5月28日發函給被告：
（１）原告的確有發2份存證信函，被告也回函表示原告所述並
      非事實。
（２）被告已確實完成點交且有人證、物證，於前案也交代清楚
      ，並獲清白。
（３）若原告明知沒有點交且認為有爭議，為何又在台南地檢署
      98年度他字第3359號時表達店鋪已於97年5月19日交由原
      告經營，所有物件皆歸原告所有？又被告若未點交且有爭
      議，原告對被告提出之竊盜、侵占告訴豈非係誣告被告。
（４）原告明知所有物品皆已完成點交且物件都已為原告持有，
      ，還誣賴被告更提出告訴，欲索錢財，其心可議。因原告
      曾在網路上通知商家要盤讓物件，並列有清單，更於97年
      5月16日陸續上網開始頂讓行為，不禁令人懷疑是原告無
      法盤讓出去才回頭誣告被告。另一物證係原告自己寄來的
      存證信函可知，所有物品確實已由原告接手，不知原告是
      忘了還是故意。
（四）原告所指被告應履行系爭讓渡書第13條，更以第4條似乎
      暗指被告有遺留債務：
（１）當初原告違反合約在先，應是其該履行合約第13條賠償被
      告。原告違反系爭讓渡書第11條，其中明定原告應無條件
      履行原被告與商家簽訂之契約，然而原告卻違反合約，在
      所有人皆未告知下關閉店面，且開始盤讓生財器具，造成
      現場配合商家權益受損。且原告拒辦系爭讓渡書中須轉換
      資料事項之營利事業登記、刷卡機、網路、保全（後原告
      因有與保全公司辦理相關程序才協調辦理停用）。
（２）原告於違反合約後可能擔心遭被告追究，經被告追問才於
      97年5月17日回傳簡訊，告知實係因其丈夫說要把店鋪收
      掉，並致歉之內容。原告說法不實之行為於隔日即應證，
      因被告強烈要求下，原告才與商家聯繫，當時97年5月18
      日的郵件中明顯以不實內容推卸責任，其內容直指是因為
      和被告交接不完全加上人手不足等才關店，在被告不知情
      狀況下，原告皆言想好好處理，因此被告才傻傻協助到最
      後。
（五）原告主張被告沒有支付68,100元之金額，又指被告避不見
      面，一切皆為原告負責任：
（１）原告陳述不實在此更可明證，系爭讓渡書第10條明定，甲
      方（即原告）應支付被告298,100元，而原告支付與被告2
      30,000元，扣除後即為68,100元，原告於起訴狀都聲明支
      付230,000元無誤，原告卻誣告被告未支付68,100元。
（２）由之前不起訴書即可得知，被告直到最後尚協助原告，雖
      然當時氣憤，仍以和為貴，也希望商家能順利取回自己商
      品及租金，而當時的證人也可證實被告並無不負責任，當
      時商家聲明書反倒是紛紛指責原告態度不負責任云云，資
      為抗辯。並聲明：原告之訴駁回。
三、兩造不爭執之事實：
（一）兩造於97年4月28日簽立系爭讓渡書，約定被告將位於台
      南市○○街198號之「魔法格子」之經營權及契約標的營
      業設備及其他生財器具全部讓渡與原告。
（二）系爭讓渡書第6條約定被告將契約標的之經營權及地上所
      有財產所有權自97年5月15日12時交付予原告經營管理，
      該日並視同為點交日。
（三）系爭讓渡書第10、11、12條約定被告以298,100元將「魔
      法格子」經營權及營業設備財產讓渡與原告。被告將「魔
      法格子」商家自簽約生效日後溢繳租金68,100元交付原告
      。上開金額合併計算後，原告實支被告230,000元，原告
      於簽訂系爭讓渡書時支付100,000元予被告，於97年5月15
      日點交時支付尾款130,000元予被告。
（四）系爭讓渡書約定讓渡之營業設備及生財器具包括落地玻璃
      窗、壓克力格架3座、木製格櫃13座、T5燈具、門市照明
      燈具、POS系統、監視系統、招牌、冷氣、一樓百葉窗、
      打卡鐘、廣告白板、櫃台、總機系統電話（原屋主所有）
      。
（五）原告於97年5月9日即將尾款130,000元交予被告。
（六）原告於97年5月28日以被告未依約交付營業設備及生財器
      具為由，以存證信函通知被告解除系爭契約。
（七）原告於97年5月19日以電子郵件向他人表示要讓售「魔法
      格子」之落地玻璃窗、壓克力格架3座、木製格櫃13座、T
      5燈具、門市照明燈具、POS系統、監視系統、招牌、冷氣
      、百葉窗、打卡鐘、廣告白板、櫃台。
四、得心證之理由：
    本案爭執之關鍵在於：被告有無依系爭讓渡書之約定將營業
    設備及生財器具點交給原告？經查，
（一）證人即「魔法格子」之店長林純襄於本院審理時證稱：（
      97年5月9日原告是否有到店內進行點交？）當天我有看到
      原告到店內，當天我有看到被告把店內的物品交接給原告
      ，包括店內的櫃子、商家契約、電腦軟體的應用及電腦內
      的相關資料，被告並有向原告表示如果有不了解的可以向
      我詢問。我有看到他們拿著好像是契約書的資料，從一樓
      點交到三樓，他們點完後才在書面上簽名。當天原告也有
      與店員談續聘的問題，我們在5月9日以後就以原告的名義
      與商家簽約，當天原告也有找兩位員工來面試，並約定在
      5月16日及17或18日上班，後來5月16日原告下午才到店內
      ，並向我表示她不想營業了，當時我有問原告是否告知被
      告，原告說以後由她經營了，不必再告訴被告，5月16日
      原告有貼出要盤讓的公告等語（99年5月19日言詞辯論筆
      錄），依證人林純襄之證詞可知，被告已於97年5月9日依
      系爭讓渡書之約定將營業設備及生財器具點交給原告。又
      兩造本約定於97年5月15日點交時，原告支付尾款130,000
      元予被告，而原告自承已提前於97年5月9日將尾款130,00
      0元交予被告，倘被告未於97年5月9日將營業設備及生財
      器具點交給原告，原告豈會提前將尾款130,000元交予被
      告？
（二）系爭讓渡書約定讓渡之營業設備及生財器具包括落地玻璃
      窗、壓克力格架3座、木製格櫃13座、T5燈具、門市照明
      燈具、POS系統、監視系統、招牌、冷氣、一樓百葉窗、
      打卡鐘、廣告白板、櫃台、總機系統電話（原屋主所有）
      ，業如前述，而原告又自承其於97年5月19日以電子郵件
      向他人表示要讓售「魔法格子」之落地玻璃窗、壓克力格
      架3座、木製格櫃13座、T5燈具、門市照明燈具、POS系統
      、監視系統、招牌、冷氣、百葉窗、打卡鐘、廣告白板、
      櫃台，倘被告未將上開營業設備及生財器具點交給原告，
      原告如何讓售上開營業設備及生財器具？可見被告確已將
      上開營業設備及生財器具點交給原告。
（三）原告另主張被告未將「魔法格子」商家自簽約生效日後溢
      繳之租金68,100元交付原告云云，惟查，系爭讓渡書第10
      、11、12條約定被告以298,100元將「魔法格子」經營權
      及營業設備財產讓渡與原告。被告將「魔法格子」商家自
      簽約生效日後溢繳租金68,100元交付原告。上開金額合併
      計算後，原告實支被告230,000元，業如前述，依系爭讓
      渡書第10、11、12條約定，原告本應給付298,100元予被
      告，扣除被告應將「魔法格子」商家自簽約生效日後溢繳
      之租金68,100元交付原告，原告僅須給付230,000元予被
      告。原告主張被告未將「魔法格子」商家自簽約生效日後
      溢繳租金68,100元交付原告云云，自不足採。
五、綜上所述，被告於97年5月9日已依系爭讓渡書之約定將系爭
    營業設備及生財器具點交給原告，且被告應給付原告之「魔
    法格子」商家自簽約生效日後溢繳租金68,100元，兩造已約
    定於原告應給付被告之298,100元中扣除，則原告以被告未
    依約將系爭營業設備及生財器具點交給原告，及被告未交付
    「魔法格子」商家自簽約生效日後溢繳租金68,100元為由，
    主張解除系爭契約，並請求被告給付已受領之價金230,000
    元，賠償原告230,000元及溢繳租金68,100元、電話費、水
    費、電費2,661元，合計530,761元，及自97年5月9日起至清
    償日止，按週年利率百分之5計算之利息，為無理由，應予
    駁回。
六、訴訟費用負擔之依據：民事訴訟法第78條。
中    華    民    國    99    年    6     月     9    日
                  民事第三庭    法  官  蘇正賢
以上正本係照原本作成
如對本判決上訴，須於判決送達後20日內向本院提出上訴狀
中    華    民    國    99    年    6     月     9    日
                                書記官  陳美萍

司法院資訊處製作；財團法人民間司法改革基金會備份。
